【裁判字號】    97,易,1465
【裁判日期】    970812
【裁判案由】    侵占
【裁判全文】
臺灣臺北地方法院刑事判決              97年度易字第1465號
公  訴  人  臺灣臺北地方法院檢察署檢察官
被      告  甲○○
上列被告因侵占案件，經檢察官提起公訴（97年度偵字第2551號
），於準備程序中就被訴犯罪事實為有罪之陳述，本院依簡式審
判程序審理，判決如下：
    主  文
甲○○犯業務侵占罪，處有期徒刑壹年，減為有期徒刑陸月，如
易科罰金，以銀元參佰元即新臺幣玖佰元折算壹日，緩刑參年。
    事  實
一、甲○○原從事中古汽車買賣，為從事業務之人，於民國94年
    12月16日，裕振貿易股份有限公司（下稱裕振公司）指派營
    業部經理蔡孟修，將裕振公司所有之車號7D－8777號自用小
    客車，開往臺北市中山區○○○路97號甲○○經營之車行，
    委託甲○○寄賣，並表示希望最低售價為新臺幣（下同）18
    0萬元。詎甲○○意圖為自己不法之所有，將該車於95年3月
    31日過戶予不知情之鄭志昌，並將所得價款175萬元予以侵
    占入己，以供支付自己私人票據債務之用。
二、案經裕振公司訴由臺北市政府警察局中山分局報告臺灣臺北
    地方法院檢察署檢察官偵查起訴。
    理  由
一、前開事實，業據被告甲○○於本院準備程序及審理程序中坦
    承不諱（詳本院卷第24頁背面及27頁），核與告訴代理人蔡
    孟修指述之情節相符，且有裕振公司統一發票、臺北市汽車
    燃料使用費繳納通知書、繳款單、臺北市監理處97年2月18
    日、97年4月18日函及所附資料、交通部公路總局新竹區監
    理所桃園監理站函及所附資料附卷可稽，足證被告所為任意
    性自白與事實相符。本件事證明確，被告犯行堪以認定，應
    依法論科。
二、查被告行為後，刑法業於民國94年2月2日修正公布、95年7
    月1日施行。按行為後法律有變更者，適用行為時之法律，
    但行為後之法律有利於行為人者，適用最有利於行為人之法
    律，現行刑法第2條第1項定有明文。此條規定乃與刑法第1
    條罪刑法定主義契合，而貫徹法律禁止溯及既往原則，係規
    範行為後法律變更所生新舊法律比較適用之準據法，是刑法
    第2條本身雖經修正，但刑法第2條既屬適用法律之準據法，
    本身尚無比較新舊法之問題，應一律適用裁判時之現行刑法
    第2條規定以決定適用之刑罰法律。本次刑法修正之比較新
    舊法，應就罪刑有關之共犯、未遂犯、想像競合犯、牽連犯
    、連續犯、結合犯，以及累犯加重、自首減輕暨其他法定加
    減原因（如身分加減）與加減例等一切情形，綜其全部罪刑
    之結果而為比較（最高法院95年度第8次刑庭會議決議參照
    ）。茲據上述決議內容，比較如下：
 (1)、關於罰金刑，在刑法修正前，刑法分則編各罪所定罰金刑
     之貨幣單位原為銀元，其最高罰金數額，從各該法條規定
     ，而最低罰金數額，則依修正前刑法第33條第5款之規定為
     1元以上（貨幣單位為銀元），且若定有罰金刑之論罪法條
     係於72年6月25日前所制定，而該法條日後均未修正者，得
     依罰金罰鍰提高標準條例第1條前段規定，就其原定數額提
     高為2倍至10倍，其後修正者則不提高倍數，並依現行法規
     所定貨幣單位折算新臺幣條例第2條規定，以銀元1元折算
     為新臺幣3元；於刑法修正後，因刑法第33條第5款修正為
     ：「罰金：新臺幣一千元以上，以百元計算之。」使得刑
     法之罰金貨幣單位已由銀元改為新台幣，則刑法分則編各
     罪所定罰金刑之貨幣單位，自應配合修正為新臺幣，又為
     使刑法分則編各罪所定罰金之最高數額與刑法修正前趨於
     一致，乃增訂刑法施行法第1條之1：「中華民國九十四年
     一月七日刑法修正施行後，刑法分則編所定罰金之貨幣單
     位為新臺幣。九十四年一月七日刑法修正時，刑法分則編
     未修正之條文定有罰金者，自九十四年一月七日刑法修正
     施行後，就其所定數額提高為三十倍。但七十二年六月二
     十六日至九十四年一月七日新增或修正之條文，就其所定
     數額提高為三倍。」從而，刑法分則編各罪所定罰金刑之
     最高數額，於刑法修正前、後並無不同，惟修正後刑法第
     33條第5款所定罰金刑最低數額，較之修正前提高，自以修
     正前刑法第33條第5款規定有利於被告。經比較上述新舊法
     ，認適用被告行為時之前揭修正前刑法規定，對被告較為
     有利。
 (2)、刑法第336條第2項之業務侵占罪，其法定刑為六月以上、
     五年以下有期徒刑，得併科三千元以下罰金，而有併科罰
     金刑之規定。修正後刑法施行法增訂第1條之1規定：「中
     華民國九十四年一月七日刑法修正施行後，刑法分則編所
     定罰金之貨幣單位為新臺幣。九十四年一月七日刑法修正
     時，刑法分則編未修正之條文定有罰金者，自九十四年一
     月七日刑法修正施行後，就其所定數額提高為三十倍。但
     七十二年六月二十六日至九十四年一月七日新增或修正之
     條文，就其所定數額提高為三倍」，與罰金罰鍰提高標準
     條例第1條，因所規定之罰金最高額度相同，並無輕重之分
     ，故非刑罰法令之變更，無刑法第2條第1項比較新舊法之
     適用，應逕適用裁判時之刑法施行法第1條之1（最高法院
     95年度第21次刑事庭會議決議參照）。
  綜上所述，依整體比較之結果，以舊法對於被告較為有利，爰
  依修正後刑法第2條第1項前段之規定，適用行為時即修正前刑
  法之相關規定予以處斷。
三、核被告所為，係犯刑法第336條第2項之業務侵占罪。爰審酌
    被告僅因圖一己之私利，竟對於業務上持有之他人金錢予以
    侵占，且金額高達0000000元，造成之損害非輕，惟至辯論
    終結前，已與被害人達成和解，分期償還，並取得其諒解及
    被告犯後坦承犯行，態度尚可等一切情狀，量處如主文所示
    之刑。另中華民國九十六年罪犯減刑條例於96年6月15日通
    過，並自96年7月16日開始施行，查被告之犯罪行為係在96
    年4月24日以前所為，且經本院宣告有期徒刑1年6月以下之
    刑，而無同條例第3條規定不予減刑之情形，合於減刑之條
    件，應依該條例第2條第1項第3款、第7條第1項規定減其宣
    告刑2分之1，並依同條例第9條之規定，諭知易科罰金之折
    算標準如主文所示。又修正前刑法第41條規定：「犯最重本
    刑為五年以下有期徒刑以下之刑之罪，而受六個月以下有期
    徒刑或拘役之宣告，因身體、教育、職業、家庭之關係或其
    他正當事由，執行顯有困難者，得以一元以上三元以下折算
    一日，易科罰金。但確因不執行所宣告之刑，難收矯正之效
    ，或難以維持法秩序者，不在此限。併合處罰之數罪，均有
    前項情形，其應執行之刑逾六月者，亦同。」並依罰金罰鍰
    提高標準條例第2條規定（業於95年7月1日起因刪除而不再
    適用），就易科罰金折算1日之數額提高為100倍（即銀元10
    0元以上300元以下，經折算為新臺幣則為300元以上900元以
    下）；修正後刑法第41條規定：「犯最重本刑為五年以下有
    期徒刑以下之刑之罪，而受六個月以下有期徒刑或拘役之宣
    告者，得以新臺幣一千元、二千元或三千元折算一日，易科
    罰金。但確因不執行所宣告之刑，難收矯正之效，或難以維
    持法秩序者，不在此限。前項規定於數罪併罰，其應執行之
    刑未逾六月者，亦適用之。」而罰金罰鍰提高標準條例第2
    條有關易科罰金折算1日之數額提高倍數規定，即不再適用
    ；且此易刑處分係單獨比較，而比較修正前後之易科罰金折
    算標準，以修正前刑法第41條之規定較有利於被告，是本件
    自應適用修正前刑法第41條第1項前段規定，諭知易科罰金
    之折算標準。又本院審酌被告前未曾因故意犯罪受有期徒刑
    以上刑之宣告，因一時貪念，思慮未周，致罹本罪，犯後已
    知所悔悟，並已與告訴人和解，取得其原諒等情，認被告經
    此罪刑之宣告後，當知所警惕，而無再犯之虞，是被告所受
    刑之宣告，以暫不執行為適當，爰併予宣告緩刑3年（最高
    法院95年度第8次刑事庭會議決議七、緩刑：犯罪在新法施
    行前，新法施行後，緩刑之宣告，應適用新法第74條之規定
    。參照）。
據上論斷，應依刑事訴訟法第273條之1第1項、第299條第1項前
段，刑法第2條第1項前段、第74條第1項第1款、第336條第2項，
修正前刑法第41條第1項前段，修正刪除前罰金罰鍰提高標準條
例第2條，現行法規所定貨幣單位折算新臺幣條例第2條，中華民
國九十六年罪犯減刑條例第2條第1項第3款、第7條、第9條，刑
法施行法第1條之1，判決如主文所示。
本案經檢察官賴秋萍到庭執行職務。
中    華    民    國    97    年    8    月    12    日
                  刑事第十三庭法  官  張文俊
以上正本證明與原本無異。
如不服本判決，應於判決送達後10日內向本院提出上訴狀（應抄
附繕本並附理由）。告訴人或被害人如對於本判決不服者，應具
備理由請求檢察官上訴，其上訴期間之計算係以檢察官收受判決
正本之日期為準。
                              書記官  陳鳳瀴
中    華    民    國    97    年    8    月    12    日
附錄本案論罪科刑法條全文：
中華民國刑法第336條第2項
對於業務上所持有之物，犯前條第1項之罪者，處6月以上5年以
下有期徒刑，得併科3千元以下罰金。
中華民國刑法第335條第1項
意圖為自己或第三人不法之所有，而侵占自己持有他人之物者，
處5年以下有期徒刑、拘役或科或併科1千元以下罰金。


司法院資訊處製作；財團法人民間司法改革基金會備份。
